【裁判字號】    90,上易,659
【裁判日期】    900509
【裁判案由】    傷害
【裁判全文】
臺灣高等法院臺中分院刑事判決                      九十年度上易字第六五九號
    上  訴人即
    自  訴  人  丁○○
    自訴代理人  方鴻枝律師
    被      告  甲○○
    被      告  丙○○
右上訴人因自訴被告等傷害案件，不服臺灣臺中地方法院八十九年度自字第一○○八
號中華民國九十年二月十五日第一審判決，提起上訴，本院判決如左：
      主    文
上訴駁回。
      理    由
一、本件自訴人之自訴意旨略以：上訴人即自訴人丁○○（以下簡稱為自訴人）與被
    告甲○○（自訴狀誤載為翁得銘）、丙○○係鄰居。民國（下同）八十九年六月
    十日凌晨五時多許，自訴人騎腳踏車並攜帶平常打狗用之高爾夫球棍一支，自外
    返回自訴人在臺中縣太平市○○○街廿二號之住處時，被告丙○○、甲○○二人
    竟基於共同傷害自訴人之犯意聯絡，先由被告丙○○跑向自訴人強搶自訴人所持
    之高爾夫球棍，兩人發生拉扯之時，被告甲○○除出手強搶自訴人手持之高爾夫
    球棍外，亦出手傷害自訴人之臉部及頭部，被告丙○○並以腳踢自訴人，致自訴
    人因而受有左眉撕裂傷（長約二公分）併右頰瘀腫、右手及左小腿挫擦傷等傷害
    。因認被告二人均涉有刑法第二百七十七條第一項之傷害罪嫌等情。
二、惟按犯罪事實應依證據認定之，無證據不得推定其犯罪事實；又不能證明被告犯
    罪及其行為不罰者，即應諭知被告無罪之判決，此於刑事訴訟法第一百五十四條
    及同法第三百零一條第一項分別定有明文。又按所謂認定犯罪事實之證據，係指
    足以認定被告確有犯罪行為之積極證據而言，該項證據自須適合於被告犯罪事實
    之認定，始得採為斷罪之資料；此外，事實之認定應憑證據，如未能發現相當確
    實證據，或證據不足以證，自不能以推測或擬制之方法，以為裁判之基礎，以上
    於最高法院亦分別著有二十九年上字第三一０五號、四十年台上字第八六號判例
    可資參照。又按告訴人之告訴，係以被告受刑事訴追為目的，是其陳述是否與事
    實相符，自應調查其他證據以資審認；另事實審法院對於證據之取捨，依法雖有
    自由判斷之權，然積極證據不足證明犯罪事實時，被告之抗辯或反證縱屬虛偽，
    仍不能以此資為積極證據應予採信之理由，最高法院亦另著有五十二年台上字第
    一三００號及三十年上字第四八二號判例可資參照。
三、本件自訴人自訴被告二人涉有刑法第二百七十七條第一項之普通傷害罪嫌，係以
    賢德醫院及三軍總醫院附設民眾診療服務處所出具之診斷證明書各一紙，為其提
    起自訴之主要依據。惟被告甲○○、丙○○二人於原審法院及本院審理時，雖均
    坦承伊等二人確曾於前開時、地，與自訴人發生爭搶自訴人所持高爾夫球棍之糾
    紛，但被告二人均矢口否認伊等有傷害自訴人身體之犯罪故意與行為，被告丙○○辯稱：自訴人與鄰居相處並不融洽，經常騷擾伊家人，當天凌晨伊要外出運動
    ，一走出大門，自訴人即拿高爾夫球棍要打伊之臉部，伊乃將自訴人之高爾夫球
    棍抓住，並大喊救命，鄰居廖銀珠與伊之配偶甲○○聞聲先後出來，甲○○即幫
    忙搶下球棍，後來高爾夫球棍斷裂，才會反彈打到自訴人之臉部，造成自訴人受
    傷流血，當時伊之右臉頰亦受有挫擦傷，伊並未出手毆打或腳踢自訴人等語。被
    告甲○○則以：伊係聽到伊之配偶丙○○在喊救命，才從屋內跑出來，又因目睹
    伊之配偶丙○○為避免被毆打，而與自訴人在搶高爾夫球棍，才上前幫忙搶下球
    棍，此後，因雙方用力甚猛，高爾夫球棍斷裂，才打到自訴人之臉部，此外，伊
    即未出手毆打自訴人，應不為罪等情置辯。
四、經查：（一）本案自訴人雖指訴案發當時，係被告丙○○主動爭搶其所持之高爾
    夫球棒，並對其實施傷害行為。惟上開高爾夫球棒係自訴人所有，案發之時亦由
    自訴人攜帶在身，此係自訴人所是認之事實。被告丙○○當時手無他物，是否會
    主動爭搶自訴人所持之高爾夫球棒，而啟爭釁，已非無疑。況此除自訴人之指訴
    之外，並無其他證據足以證明，亦非可遽信為真正。復據自訴人所聲請訊問之證
    人即雙方之鄰居廖銀珠於九十年二月一日原審法院訊問時，亦到庭結證稱：「當
    天上午大約五點多，我還在睡覺，聽到門外有人在喊救命的聲音，我就跑出來查
    看，看到自訴人丁○○及被告丙○○在搶一支球桿，被告丙○○在喊救命，然後
    被告甲○○就跑出來，我就進到屋內，之後的情形我就沒有看到，我沒有看到被
    告甲○○及丙○○打丁○○」等情，核與被告丙○○所辯相符。另被告丙○○辯
    稱其右臉頰亦受有挫擦傷乙節，並經其提出賢德醫院所出具之診斷證明書一紙附
    卷為證（見原審卷宗第三二頁）。如再參酌證人廖銀珠於九十年二月一日原審法
    院審理時，到庭證稱：「丁○○的精神狀態不太好，常常會對人吐口水、罵人、
    跟人家吵架，其他鄰居亦有被她告過傷害」等語，以及證人劉密亦於同日證稱：
    「我是他們的鄰居而且是前一任的鄰長‧‧‧，丁○○跟鄰居相處的不好，而且
    我也曾經被她吐口水，並把我家門口的鄰長牌子拉扯下來，他至七十八年開始就
    常常跟鄰居吵架，而且常常告人，我覺得被告二人很可憐」各情，本院認本案應
    係自訴人主動持其所有之高爾夫球棍欲毆打被告丙○○，被告二人為搶下自訴人
    手持之高爾夫球棍，才引發。自訴人此部分之指訴，尚非可信。（二）本案既係
    因自訴人先持高爾夫球棍欲毆打被告丙○○而引發，則被告丙○○因受自訴人上
    開不法之侵害，為防衛自己之身體使免受傷害，另被告甲○○聞訊趕出家門之後
    ，為防衛其配偶即被告丙○○之身體使免受傷害，其等二人為搶下自訴人所持之
    高爾夫球棍，而與自訴人發生拉扯，此自均可視為係刑法第二十三條前段所規定
    之正當防衛行為。而在被告二人與自訴人爭搶上開高爾夫球棍之過程之中，上開
    高爾夫球棍有因此斷裂成二截，既復為自訴人所是認，顯見雙方爭搶球棍用力之
    猛，其情況應甚激烈，當無可疑。在此情形，除自訴人可能會因球棍驟然斷裂而
    傷及其左眉、及臉頰之外，其右手及左小腿會因雙方之肢體衝突而產生挫擦傷，
    亦非不可想像。尚不能僅依自訴人之片面指訴，即認此係被告二人防衛過當之傷
    害行為。又自訴人聲請本院傳訊之警員乙○○已證明被告二人在本案發生之後，
    並無主動表示要賠償自訴人之情事，顯見被告二人並無自訴人所稱畏罪情虛，主
    動請求調解表示願意賠償之情形。自訴人此部分之指訴，亦非可以採信。
五、綜上所述，本院被告二人前揭辯詞，應屬可信。被告二人之上開所為，既與刑法
    第二十三條前段正當防衛之規定相當，其行為即具有阻卻違法事由而不罰。此外
    ，復查無其他證據足資證明被告二人有自訴人所指之傷害犯行，揆諸上揭刑事訴
    訟法之規定，依法自均應為被告二人無罪之諭知。原審法院因依刑事訴訟法第三
    百四十三條、第三百零一條第一項之規定，而為被告二人均無罪之判決，核無不
    合。自訴人仍以其所指訴上情，提起上訴，指謫原審判決被告二人無罪不當，請
    求本院將原審判決撤銷，改判被告二人有罪，其上訴為無理由，應予以駁回。
六、據上論斷，應依刑事訴訟法第三百六十八條，判決如主文。
中      華      民      國      九十     年       五      月     九     日
                                  臺灣高等法院臺中分院刑事第三庭
                                        審判長法  官  方  艤  駐
                                              法  官  胡  忠  文
                                              法  官  廖  柏  基
右正本證明與原本無異。
不得上訴。
                                              書記官  柯  孟  伶
中      華      民      國      九十     年       五      月     十     日
                                                                        Ｉ


司法院資訊處製作；財團法人民間司法改革基金會備份。
